臺灣嘉義地方法院行政訴訟判決
110年度交字第60號
原      告  李俊智  
被      告  交通部公路總局嘉義區監理所

代  表  人  黃萬益  
訴訟代理人  李貞君  
上列當事人間交通裁決事件，原告不服被告民國110年7月30日嘉
監義裁字第76-Z00000000號裁決，提起行政訴訟，本院判決如下
：
   主 文
一、原告之訴駁回。
二、訴訟費用新臺幣參佰元由原告負擔。
   事 實 及 理 由
壹、程序方面：本件係因原告違反道路交通管理處罰條例（下稱
    同條例）第33條第1項第4款、第63條第1項規定，不服被告
    民國110年7月30日嘉監義裁字第76-Z00000000號裁決，而提
    起行政訴訟，經核屬於行政訴訟法第237條之1第1項第1款規
    定之交通裁決事件，自應依行政訴訟法第2編第3章規定之交
    通裁決事件訴訟程序；且本件事證明確，本院爰依同法第23
    7條之7規定，不經言詞辯論，逕為判決，合先敘明。
貳、實體方面：　　
一、爭訟概要：國道公路警察局第四公路警察大隊（下稱舉發機
    關）新市分隊警員查獲原告所有車牌號碼000－0000號自用小
    客貨車（下稱系爭車輛）於民國110年4月24日中午12時43分
    許行經國道一號南向312.4公里處（下稱系爭路段）時，經
    民眾檢舉有「變換車道未保持安全間隔距離」之違規事項，
    於110年5月19日開立國道警交字第Z00000000號擧發違反道
    路交通管理事件通知單（下稱系爭舉發通知單）逕行舉發。
    原告於110年6月30日向被告陳述意見，被告嗣於110年7月30
    日開立嘉監義裁字第76-Z00000000號舉發違反道路交通管理
    事件裁決書（下稱原處分），依同條例第33條第1項第4款、
    第63條第1項規定，裁處原告罰鍰新臺幣（下同）3仟元，並
    記違規點數1點。原告不服，遂提起行政訴訟。
二、原告起訴主張及聲明：
（一）主張要旨：國道行進中關乎速度和距離，所使用的測速測
      距儀器要經中央標準局檢定，檢舉人所憑之行車紀錄器未
      經中央標準局認定合格，只憑車道上白色測距線認定，須
      提出檢舉人行車紀錄器送中央標準局檢定無誤，原告才能
      接受違規事實。且當時是檢舉人佔用內線車道，造成後方
      塞車，原告是趕路用路人沒有檢舉其慢速車占用超車道，
      檢舉人反而檢舉原告，原告認為其是故意，有釣魚之嫌。
（二）聲明：
  1、原處分撤銷。
  2、訴訟費用由被告負擔。
三、被告答辯及聲明：
（一）答辯要旨：行車紀錄器非屬「度量衡法」及「度量衡器檢
      定檢查辦法」規定應經檢定之法定度量衡器。本案經再次
      審視民眾檢舉影像及參據車道劃設之規定，當時路況並無
      壅塞回堵，系爭車輛依正常車速行駛，而未與所變換之車
      道其後方直行車輛保持行車安全距離，即貿然進行車道變
      換，顯未給予後方車輛足夠反應之時間及空間，已然危及
      本身及他人行車安全，違規事實明確，舉發機關依同條例
      第33條第1項第4款製單舉發，並無違誤。被告依同條例第
      33條第1項第4款及第63條1項第1款裁處原處分，於法應無
      不合。
（二）聲明：
  1、駁回原告之訴
  2、訴訟費用由原告負擔。
四、爭點：被告據以裁罰原告行駛高速公路未依規定變換車道，
    有無違誤？　
五、本院之判斷：
（一）前提事實：爭訟概要欄所載的事實，為兩造所不爭執，並有甲證1、乙證1～6可查（本件判決相關證據之編號詳附表）。自可信為真實。
（二）本件應適用之法規：
   1、道路交通管理處罰條例第7-1條規定：「對於違反本條例
      之行為者，民眾得敘明違規事實或檢具違規證據資料，向
      公路主管或警察機關檢舉，經查證屬實者，應即舉發。但
      行為終了日起逾七日之檢舉，不予舉發。」
   2、道路交通管理處罰條例第7-2條規定：「（第1項）汽車駕
      駛人之行為有下列情形之一，當場不能或不宜攔截製單舉
      發者，得逕行舉發：……七、經以科學儀器取得證據資料證
      明其行為違規。（第2項）前項第七款之科學儀器應採固
      定式，並定期於網站公布其設置地點。但汽車駕駛人之行
      為屬下列情形之一者，不在此限：……六、未依規定變換車
      道。」
   3、道路交通管理處罰條例第33條第1項第4款規定：「汽車行
      駛於高速公路、快速公路或設站管制之道路，不遵使用限
      制、禁止、行車管制及管理事項之管制規則而有下列行為
      者，處汽車駕駛人新臺幣3千元以上6千元以下罰鍰：……四
      、未依規定變換車道。」
   4、道路交通管理處罰條例第63條第1項第1款規定：「汽車駕
      駛人有下列各款所列條款之一者，除依原條款處罰鍰外，
      並予記點：一有第33條第1項、……情形之一者，各記違規
      點數1點。」
   5、高速公路及快速公路交通管制規則第11條第3款規定：「
      汽車在行駛途中，變換車道或超越前車時，應依標誌、標
      線、號誌指示，並不得有下列情形：……三、未保持安全距
      離及間隔。」
   6、高速公路及快速公路交通管制規則第6條第1項第1款規定
      ：「汽車行駛高速公路及快速公路，前後兩車間之行車安
      全距離，在正常天候狀況下，依下列規定：一、小型車：
      車輛速率之每小時公里數值除以二，單位為公尺。 二、…
      …。（第2項）前項規定例示如下：
      車速  （公里/小時）  最小距離（公尺）   大型車 小型車       六十   四十   三十       七十   五十   三五       八十   六十     四十       九十   七十   四五       一百   八十   五十     一百一十   九十   五五 
 　7、道路交通安全規則第105條規定：「汽車行駛於高速公路
      、快速公路或設站管制之道路，應遵守其管制之規定。」
　 8、道路交通標誌標線號誌設置規則第182條第1項及第2項規
      定：「（第1項）車道線，用以劃分各線車道，指示車輛
      駕駛人循車道行駛。（第2項）本標線為白虛線，線段長
      四公尺，間距六公尺，線寬一○公分。」　　　　　　
（三）本院當庭勘驗檢舉錄影內容可知，影片時間12：43：14時
      檢舉人車輛在內側車道，原告系爭車輛在中間車道即檢舉
      人車輛右前方，於12：43：15時原告系爭車輛左側車輛壓
      車道線開始進入左側之內線車道，於14：43：17時原告系
      爭車輛進入內側車道，行駛於檢舉人車輛前方，此有檢舉
      錄影光碟（原處分卷第6頁）、勘驗筆錄（本院卷第94頁
      ）及擷取照片（本院卷第69頁至第79頁）等在卷可參。參
      酌前揭擷取照片可知，原告系爭車輛自中線車道變換至內
      側車道時，原告與內側車道之前車間隔僅車道線1線段或1
      間距之距離，均未超過車道線1線段加上1間隔（合計為10
      公尺）之距離等情甚明。再依上開擷取照片可知，檢舉人
      之行車速度為100公里/小時以上，縱認其行車時速或有誤
      差，然原告系爭車輛行車速度至少應符合高速公路行車時
      速之要求，而高速公路最低時數為60公里/小時，則變換
      車道時，在正常天候下，小型車前後最少要保持30公尺（
      即車道線3線段加上3間距）的距離，方認已保持安全距離
      。惟原告系爭車輛自中線車道變換至內側車道時，與內側
      車道之後車保持之距離未超過車道線1線段加上1間隔（合
      計為10公尺）之距離，當然未符合至少30公尺安全距離之
      要求，事屬甚明。據此，被告認定原告於上開時地駕駛系
      爭車輛，確有「行駛高速公路未依規定變換車道」之違規
      事實，乃以原處分裁罰原告，於法自無違誤。原告空言主
      張檢舉人是故意釣魚云云，並非有據，自非可採。
（四）原告確有「行駛快速公路未依規定變換車道」之違規行為
      ，已詳如前述，且原告係於應到案期限內到案聽後裁決，
      又依裁罰基準表規定：「小型車」、「行駛高、快速公路
      未依規定變換車道」，於期限內繳納或到案聽候裁決者，
      裁處罰鍰3,000元。是本件被告依處罰條例第33條第1項第
      4款、第63條第1項第1款、裁罰基準及處理細則及裁罰基
      準表等規定，以原處分裁罰原告3,000元之法定最低罰鍰
      ，並記違規點數1點，經核即屬於法有據，該等處分並無
      違誤。原告訴請撤銷原處分為無理由，應予駁回。
六、兩造其餘攻擊防禦方法均與本件判決結果不生影響，故不逐
    一論述，併此敘明。
七、本件第一審裁判費為300元，應由敗訴之原告負擔，爰確定
    第一審訴訟費用額如主文第2項所示。
據上論結，本件原告之訴為無理由，依行政訴訟法第98條第1項
前段、第236條、第237條之7、第237條之8第1項、第237條之9第
1項，判決如主文。
中　　華　　民　　國　　111 　年　　1 　　月　　26　　日
　　　　　　　　　行政訴訟庭　法　官　邱美英
上為正本係照原本作成。
如不服本判決，應於送達後20日內，向本院提出上訴狀，並應繳
納上訴裁判費新臺幣750元，其未表明上訴理由者，應於提出上
訴後20日內向本院補提理由書（均須按他造人數附繕本）。上訴
理由應表明關於原判決所違背之法令及其具體內容，或依訴訟資
料可認為原判決有違背法令之具體事實。未表明上訴理由者，逕
以裁定駁回上訴。
中　　華　　民　　國　　111 　年　　1 　　月　　26　　日
　　　　　　　　　　　　　　　書記官　黃怡禎
附表：證據編號照表
證據編號 證據名稱及內容 所附卷宗 頁碼 甲證1 原處分即裁決書 本院卷 第13頁 乙證1 系爭舉發通知單 原處分卷 第1頁 乙證2 嘉義市監理站交通違規陳述單 原處分卷 第2頁 乙證3 舉發機關回覆函（內政部警政署國道公路警察局第四公路警察大隊110年7月22日國道警四交字第1104702350號函） 原處分卷 第4頁至第5頁 乙證4 檢舉錄影光碟 原處分卷 第6頁 乙證5 被告回函（交通部公路總局嘉義區監理所嘉義市監理站110年7月28日嘉監義站字第1100148452號函） 原處分卷 第7頁至第8頁 乙證6 原處分及送達證書 原處分卷 第9頁至第10頁